臺灣高等法院刑事判決　　　　　　　　 100年度上訴字第56號
上　訴　人
即　被　告　余銳
指定辯護人　何威儀律師
上　訴　人
即　被　告　林詩豪
選任辯護人　李莉卿律師
上　訴　人
即　被　告　蔡志慶
選任辯護人　粘舜權律師
　　　　　　鍾欣惠律師
上列上訴人等因強盜案件，不服臺灣板橋地方法院99年度訴字第
2728號，中華民國99年11月18日第一審判決（起訴案號：臺灣板
橋地方法院檢察署99年度偵字第20287號），提起上訴，本院判
決如下：
    主  文
原判決撤銷。
余銳共同犯攜帶兇器強盜罪，累犯，處有期徒刑柒年伍月。
蔡志慶共同犯攜帶兇器強盜罪，處有期徒刑柒年月。
林詩豪幫助攜帶兇器強盜罪，處有期徒刑肆年。
    事  實
一、余銳前於民國92年間，因違反著作權法等案件，經臺灣臺
    中地方法院以94年度訴緝字第142號判決判處有期徒刑1年2
    月確定；嗣於93年間，因妨害自由案件，經原審以94年度重
    訴字第42號判決判處有期徒刑8月，減為有期徒刑4月，經本
    院以97年度上訴字第1987號判決上訴駁回確定；上開2罪刑
    ，經臺灣臺中地方法院以99年度聲減字第85號裁定減刑並定
    應執行刑為有期徒刑10月確定；又於97年間，因違反妨害兵
    役治罪條例案件，經原審以97年度簡字第7663號判決判處有
    期徒刑3月確定；嗣於98年間，因詐欺案件，經原審以98年
    度簡字第3662號判決判處有期徒刑4月確定，上開2罪刑，經
    原審以98年度聲字第3290號裁定定應執行刑為有期徒刑6月
    確定，於99年1月6日入監執行，於99年3月29日縮短刑期執
    行完畢。
二、余銳仍不知悔改，意圖為自己不法所有，起意搶劫被害人
    ，先委由林詩豪，以林詩豪名義租得廠牌、車號不詳之銀色
    自用小客車備用，並委由林詩豪監控江基益，林詩豪對此，
    依一般人日常生活之經驗，當知意在犯罪，竟以幫助犯罪之
    不確定故意，替余銳租車，並銜命實行監控與通報，而在
    新北市○○區○○街1段233號江基益住處樓下，監控江基益
    行蹤；迨99年6月27日凌晨，余銳得悉江基益駕駛車牌號
    碼7F-2552號自用小客車，搭載友人楊永昌外出抓魚，乃攜
    帶其所有、長度20公分許之塑膠玩具長槍（不具殺傷力）及
    客觀上足以對人之生命、身體及安全構成威脅，具有危險性
    、長度約20公分之西瓜刀1把（均未扣案），以門號0000000
    000號之行動電話而聯繫蔡志慶後，與蔡志慶互有強盜罪之
    犯意聯絡，駕駛上開租用之自用小客車搭載蔡志慶，於凌晨
    1時5分許，在新北市○○區○○街435之1號後方之河濱公園
    內，先由蔡志慶手持上開西瓜刀下車，並回頭詢問余銳「
    是哪一個？」（意指要搶江基益或楊永昌），經仍坐於駕駛
    座之余銳指示，余銳並以上開玩具長槍指向江基益後，
    蔡志慶即喝令江基益及楊永昌「不要動」等語，持西瓜刀走
    向江基益，余、蔡二人以此脅迫方式，至使江基益及楊永昌
    不能抗拒，而搶走江基益側背包（內含黃明富之郵局存摺1
    本、黃明富之印章1枚、江基益之現金新臺幣（下同）6萬元
    、身分證、健保卡及中華民國技術士證照各1張、江基益印
    章1枚、手機2支等物）。
三、余、蔡二人得手後，隨即駕車往新北市鶯歌區方向逃逸，途
    中，由余銳將上開玩具長槍、西瓜刀分別棄置於新北市○
    ○區○○街435之1號後方之河濱公園附近柑園橋下之資源回
    收場及新北市○○區○○路某停車場草叢內，所得之物，除
    現金與技術士證照外，亦一併丟棄；嗣於新北市○○區○○
    路47號林詩豪住處附近，將前開強盜所得現金，分予1,200
    元，餘則由余銳、蔡志慶至他處平分花用。嗣經警於翌（
    28 ）日14時20分許，在新北市○○區○○路128巷38號地下
    5室租屋處查獲余銳，經其同意搜索後，扣得上開中華民
    國技術士證1張及余銳所有、非供本件犯罪所用之安非他
    命吸食器1個，始循線查悉上情。
四、案經新北市政府警察局樹林分局移送臺灣板橋地方法院檢察
    署檢察官偵查起訴。
    理  由
壹、證據能力論斷
一、本件上訴人即被告余銳、蔡志慶、林詩豪在警詢、偵查及
    審判中，對於自己犯罪部分之自白，核無非任意性之抗辯，
    且有事實可資佐證，有證據能力。
二、本件經余銳同意搜索而由新北市政府警察局樹林分局實施
    搜索、扣押，此有余銳書立之自願受搜索同意書、搜索扣
    押筆錄及扣押物品目錄表，在卷可稽，強制處分符合正當法
    律程序，有證據能力。
三、余銳、蔡志慶或林詩豪關於其他共同被告是否犯罪或如何
    犯罪之陳述、被害人江基益、楊永昌在本院審判期日以外之
    陳述，屬被告以外之人審判外陳述，為傳聞證據。經查，被
    告當事人及被告等之辯護人對其證據能力自始至終表示不爭
    執，本院認無不得為證據之情形，適合作為證據，有證據能
    力。
貳、事實認定與法律適用
一、上揭主要事實，業據余銳迭於警詢、偵查、原審及本院審
    理中坦承不諱，並經蔡志慶、林詩豪於警詢、偵查、原審及
    本院審理中供述綦詳，經核與證人即被害人江基益於警詢、
    偵查及楊永昌於警詢及被害人江基益在本院審理中證述之情
    節相符，且有新北市政府警察局樹林分局搜索扣押筆錄、扣
    押物目錄表及贓物認領保管單各1份在卷可參，足認余銳
    等上揭自白與事實相符，堪信為真實。
二、余銳雖辯稱，本件涉案之所謂玩具長槍、刀械，均未扣案
    ，是否金屬製成？客觀上是否足以對人之生命、身體、安全
    造成威脅？均無從認定。且所謂刀械，究係西瓜刀？抑或開
    山刀？長度若干？被害人江基益並不能確認，與余銳自白
    情形，復有差異。不足憑以認定余銳係攜帶凶器犯本件強
    盜罪，自應以普通強盜罪論處云云。惟查在案發現場，「先
    由蔡志慶手持開山刀先下車，並回頭詢問余銳『是哪一個
    ？』（意指要搶江基益或楊永昌），經仍坐於駕駛座之余銳
    指示，余銳並以玩具長槍指向江基益後，蔡志慶即喝令
    江基益及楊永昌『不要動』等語，持西瓜刀走向江基益」等
    情，業據被害人江基益在本院證述不移，而余銳既持玩具
    長槍對準被害人江基益（被害人江基益及楊永昌無從知悉該
    槍係玩具槍），即已足以鎮壓被害人江基益及楊永昌致使不
    能抗拒，加以蔡志慶上持有刀械近身，是蔡志慶所持者究係
    西瓜刀？抑或開山刀？長度若干？均不影響被害人江基益不
    能抗拒之事實。況蔡志慶所持者係「長度約20公分之西瓜刀
    」，業據蔡志慶供述在卷，自應以蔡志慶所供為真。因而，
    余銳所辯，委不足取。
三、蔡志慶雖辯稱，余銳係因被害人江基益欠錢不還，邀伊前
    往打架，伊自始無強盜之犯罪認識。況本件江基益被害當時
    ，僅受恫嚇而已，尚未達到不能抗拒之程度，與強盜罪或加
    重強盜罪之構成要件有間云云。惟查蔡志慶受邀聯手強盜之
    事實，業據余銳供述在卷，且若蔡志慶僅係受邀討債或打
    架，豈有與被害人江基益見面即不問緣由，亮刀、搶取財物
    ？因而，蔡志慶所辯，亦不足取。至於蔡志慶所為係構成加
    重強盜罪一節，與余銳部分同，茲不贅述。
四、公訴意旨雖稱，林詩豪係與余銳、蔡志慶就本件加重強盜
    犯行，互有犯意聯絡及行為分擔，為共同正犯云云。惟查林
    詩豪於本件案發前，固曾替余銳租車、余銳用供本件強
    盜犯罪及銜余銳之命監控被害人江基益行蹤、通報余銳
    屬實，然查余銳於前往搶劫時，並未與林詩豪謀議，復未
    邀林詩豪同行，且於余銳、蔡志慶實施搶劫時，林詩豪既
    未在場，更遑論參與本件犯罪之實施，尚無確切證據足認林
    詩豪與余銳或蔡志慶有共犯強盜罪之犯行，自不能遽以加
    重強盜之共犯論擬。況林詩豪與余銳、蔡志慶若與余銳
    、蔡志慶共犯搶劫，何以事後僅取償租車費1200元？至於林
    詩豪雖辯稱，伊替余銳租車使用，乃案發前半個月之事，
    余銳稱係載女友之用，伊自始至終不知余銳用以強盜犯
    罪云云。經查本件案發前，余銳既委由林詩豪租車，又命
    林詩豪監控、通報被害人江基益行蹤，依一般人日常生活之
    經驗，當知余銳意在犯罪，其對於犯罪結果之發生，在所
    不顧，構成幫助犯之不確定故意。所為卸責之詞，自非可採
    。
五、從而，上開事實，堪予認定，核余銳、蔡志慶攜帶客觀上
    足以對人之生命、身體、安全構成威脅，具有危險性之兇器
    ，犯刑法第328條強盜罪，應論以同法第330條加重強盜罪，
    余、蔡二人互有犯意聯絡與行為分擔，為共同正犯；林詩豪
    以幫助之意思，實施有助於余銳遂行強盜之租車、監控與
    通報，為從犯。
參、原判決撤銷改判之理由
    原判決予以論科，固非無見。惟查：(一)原判決關於憑以論罪
    證據之證據能力，僅論述被告以外之人審判外陳述之證據能
    力，對於上訴人之自白、司法警察實施搜索、扣押所取得證
    據之證據能力，則漏未論斷，尚有缺漏。(二)依證據調查之結
    果，林詩豪係構成加重強盜罪之幫助犯，已如前述。原判決
    逕論以加重強盜罪之共同正犯，有所違誤。而本件共同正犯
    僅余銳、蔡志慶二人，原判決論余銳、蔡志慶、林詩豪
    三人為共同正犯，亦有違誤。從而，本院自應將之撤銷改判
    。
肆、量刑
一、余銳有事實欄所示之前科及執行紀錄，有本院被告前案紀
    錄表在卷可參，其受有期徒刑之執行完畢後，5年以內故意
    再犯有期徒刑以上之罪，為累犯，依刑法第47條第1項規定
    加重其刑。林詩豪為幫助犯，依刑法第30條第2項規定，按
    正犯之刑減輕之。
二、爰分別審酌蔡志慶、林詩豪之素行，此有本院被告前案紀錄
    表3份在卷可佐，余銳、蔡志慶、林詩豪等正值青年，不
    思努力向上，竟計謀搶劫，本不宜輕縱，惟念所施行之手段
    及造成被害人之損害，尚不嚴重，爰從輕處以如主文所示之
    刑。
三、本件余銳、蔡志慶共犯本案所用之西瓜刀及塑膠玩具長槍
    各1把，為余銳所有，非違禁物，既遭被告余銳分別棄
    置而未扣案，無實物之存在，爰不宣告沒收，附此敘明。
據上論斷，應依刑事訴訟法條第369條第1項前段、第364條、第
299 條第1項前段，刑法第28條、第30條、第330條第1項、第321
條第1項第3款、第47條第1項前段，判決如主文。
本案經檢察官王金聰到庭執行職務。
中    華    民    國   100    年    3     月    31    日
                  刑事第二十三庭審判長法  官  童有德
                                      法  官  劉方慈
                                      法  官  陳祐治
以上正本證明與原本無異。
如不服本判決，應於收受送達後10日內向本院提出上訴書狀，其
未敘述上訴之理由者並得於提起上訴後10日內向本院補提理由書
（均須按他造當事人之人數附繕本）「切勿逕送上級法院」。
                                      書記官  林立柏
中    華    民    國   100    年    3     月    31    日